臺灣板橋地方法院民事判決　　　　　　　100年度訴字第110號
原　　　告　高德銘
被　　　告　郭素女
訴訟代理人　黃勝和律師
上列當事人間請求返還所有物事件，經本院於民國100 年4 月13
日言詞辯論終結，判決如下：
    主  文
原告之訴駁回。
訴訟費用由原告負擔。
    事實及理由
一、原告主張：
  (一)原告之父母及原告之二哥、二嫂於民國65年間出資經營蛋業
    ，店名為一祥蛋行，沒有登記，原告沒有出資，只是負責送
    貨。被告於73年間與原告三哥結婚後，亦於上開蛋行工作，
    被告就幫忙至市場賣雞蛋，其後被告以新臺幣（下同）280
    萬元價金將蛋行的客戶權利出售給宏祥蛋行，原告於90 幾
    年始知上情，被告應將上開權利金280 萬元交付原告。
  (二)位於新北市○○區○○路上之華鼎建設公司門口之一祥蛋行
    攤位為原告與原告之二哥、二嫂一起經營，該攤位收入均歸
    一祥蛋行所有，其後華鼎公司要求把攤位遷走，原告聽聞市
    場的人說華鼎公司有給被告30萬元遷移費，故被告應將遷移
    費30萬元返還原告。
  (三)73年間原告將中華威力、車號不明之1,100CC 黃色小貨車1
    輛出借被告，沒有約定返還時間，其後被告將該車出售，而
    原告於72年間係以18萬元購得該車，被告應返還18萬元予原
    告。原告前曾向被告提起侵占告訴，經臺灣板橋地方法院檢
    察署以99年度偵字第4283號不起訴處分。
  (四)原告之二姐高麗雪於70年間出借高麗雪所有之TOSHIBA 廠牌
    錄放影機1 台予被告，沒有約定返還時間，該錄放影機當時
    以3 萬元購入，被告應返還該錄放影機予原告。
  (五)綜上所述，爰基於不當得利及使用借貸之法律關係提起本件
    訴訟。
  (六)聲明：1.被告應返還原告權利金280 萬元。2.被告應將新北
    市○○區○○路華鼎建設公司店門口攤位之遷移費30萬元返
    還原告。3.被告應將廠牌為中華威力1,100CC 、車號不明之
    黃色小貨車出售後所得價金18萬元交付原告。4.被告應交付
    TOSHIBA 廠牌之錄放影機1 台予原告。
二、被告則抗辯：
  (一)兩造從未合夥經營事業，原告亦從未提供任何實物予被告作
    經營事業之用，則被告並不知原告所主張攤位、貨車、錄放
    影機等物品所指為何。被告否認雙方有權利金存在，亦否認
    有收受遷移費三十萬元，原告主張的事實是聽聞他人所言，
    並無證據。被告並否認原告有借車子及錄放影機給被告，亦
    故否認原告有經營一祥蛋行。又縱使被告於92年間將攤位讓
    渡予他人，惟被告否認攤位是原告所有，原告自無任何權利
    向被告請求返還權利金、讓渡金。
  (二)聲明：1.原告之訴駁回。2.如受不利判決，被告願供擔保請
    准宣告免為假執行。
三、本院之判斷：
  (一)原告主張依不當得利之法律關係，請求被告應返還原告權利
    金280 萬元，及應將新北市○○區○○路華鼎建設公司店門
    口攤位之遷移費30萬元返還原告，並應將廠牌為中華威力1,
    100C C、車號不明之黃色小貨車出售後所得價金18萬元交付
    原告，另依使用借貸之法律關係，請求被告應返還TOSHIBA
    廠牌之錄放影機1 台予原告等情，為被告所否認，並以前詞
    置辯。是本件所應審究之爭點為：(一)原告依不當得利之法律
    關係，請求被告應返還原告權利金280 萬元，及應將新北市
    ○○區○○路華鼎建設公司店門口攤位之遷移費30萬元返還
    原告，另依使用借貸之法律關係，請求被告應返還TOSHIBA
    廠牌錄放影機1 台予原告，是否當事人適格？(二)原告依不當
    得利之法律關係，請求被告應將廠牌為中華威力1,100C C、
    車號不明之黃色小貨車出售後，致原告損失之金額18萬元交
    付原告，有無理由？茲分別論述如次：
  (二)原告依不當得利之法律關係，請求被告應返還原告權利金28
    0 萬元，及應將新北市○○區○○路華鼎建設公司店門口攤
    位之遷移費30萬元返還原告，另依使用借貸之法律關係，請
    求被告應返還TOSHIBA 廠牌錄放影機1 台予原告，是否當事
    人適格？
  1.按訴訟事件其當事人有無主張權利之資格（即當事人適格）
    ，係為訴權之存在要件，若並無此項資格而貿為當事人起訴
    者，應予駁斥，最高法院19年上字第941 號判例意旨可資參
    照。次按當事人是否適格，係指當事人就具體特定訴訟標的
    有無實施訴訟之權能而言，至此項權能之有無，應依當事人
    與特定訴訟標的之關係而定。又關於當事人適格與否，應依
    原告起訴所主張之事實判斷，非依審判結果定之。
  2.經查，原告提起本件訴訟主張：原告之父母及原告之二哥、
    二嫂於民國65年間出資經營蛋業，店名為一祥蛋行，沒有登
    記，攤位之收入歸一祥蛋行，原告沒有出資，只是負責送貨
    ，被告於73年間與原告三哥結婚後，亦於上開蛋行工作等情
    ，是依原告之上開主張，原告所稱之一祥蛋行，係原告之父
    母及原告之二哥、二嫂所共同出資經營，原告僅負責送貨，
    被告則負責賣蛋，足徵一祥蛋行應係原告之父母及原告之二
    哥、二嫂共同出資經營之合夥事業，原告與被告並未出資，
    僅係於此合夥事業中工作之人。又按各合夥人之出資，及其
    他合夥財產，為合夥人全體之公同共有，民法第668 條定有
    明文。故因合夥事務而涉訟者，除由執行業務之合夥人代表
    合夥為原告或被告外，應由全體合夥人為原告或被告，其當
    事人之適格，始無欠缺（最高法院92年度台上字第1350號判
    決意旨參照）。惟查本件原告並非一祥蛋行合夥事業之合夥
    人，則原告依不當得利之法律關係提起本件訴訟，請求被告
    應返還原告上開權利金280 萬元，及應將新北市○○區○○
    路華鼎建設公司店門口一祥蛋行之攤位遷移費30萬元返還原
    告，即屬當事人不適格，為無理由，應予駁回。至原告請求
    通知證人高輝湖、高德法以證明一祥蛋行經營之情形，惟原
    告此部分之起訴有當事人不適格之情形，即無通知上開證人
    之必要，附此敘明。
  3.次查，原告提起本件訴訟主張：原告之二姐高麗雪於70年間
    出借高麗雪所有之TOSHIBA 廠牌錄放影機1 台予被告，沒有
    約定返還時間，該錄放影機當時以3 萬元購入，依使用借貸
    之法律關係，請求被告應返還該錄放影機予原告等情，是依
    原告起訴所主張之事實，上開TOSHIBA 廠牌錄放影機並非原
    告所有，亦非原告出借予被告，足見原告與被告間就上開TO
    SH IBA廠牌錄放影機並無使用借貸關係存在。是被告否認與
    原告間就上開錄放影機有使用借貸關係存在，應屬可採。則
    原告主張依使用借貸之法律關係，請求被告應返還TOSH IBA
    廠牌錄放影機1 台予原告，即屬當事人不適格，為無理由，
    應予駁回。
  4.從而，原告依不當得利之法律關係，請求被告應返還原告權
    利金280 萬元，及應將新北市○○區○○路華鼎建設公司店
    門口攤位之遷移費30萬元返還原告，另依使用借貸之法律關
    係，請求被告應返還TOSHIBA 廠牌錄放影機1 台予原告等節
    ，有原告當事人不適格之情形，為無理由，應予駁回。
  (三)原告依不當得利之法律關係，請求被告應將廠牌為中華威力
    1,100C C、車號不明之黃色小貨車出售後，致原告損失之金
    額18萬元交付原告，有無理由？
  1.按當事人主張有利於己之事實者，就其事實有舉證之責任，
    民事訴訟法第277 條前段定有明文。本件原告主張其於73年
    間將其所有之中華威力廠牌、車號不明之1,100CC 黃色小貨
    車1 輛出借被告，沒有約定返還時間，其後被告將該車出售
    ，而原告於72年間係以18萬元購得該車，被告應返還18萬元
    予原告等情，為被告以前詞所否認，是原告自應就其確有將
    上開小貨車出借予被告及被告出售小貨車而獲有利益之事實
    ，負舉證責任。惟查，原告就其究竟出借何車牌號碼之小貨
    車予被告，始終未舉證以實其說，僅泛稱監理所可以查得到
    ，但我不知道車牌號碼云云，亦未舉證證明其與被告間確有
    何特定小貨車之使用借貸契約存在及被告有出售貨車獲利之
    事實，是原告此部分主張，即屬無據。
  2.從而，原告依不當得利之法律關係，請求被告應將廠牌為中
    華威力1,100C C、車號不明之黃色小貨車出售後，致原告損
    失之金額18萬元交付原告，為無理由，不應准許。
四、綜上所述，本件原告主張依不當得利之法律關係，請求被告
    應返還原告權利金280 萬元，被告應將新北市○○區○○路
    華鼎建設公司店門口攤位之遷移費30萬元返還原告，及被告
    應將廠牌為中華威力1,100CC 、車號不明之黃色小貨車出售
    後，致原告損失18萬元之金額交付原告；暨依使用借貸之法
    律關係，請求被告應交付TOSHIBA 廠牌之錄放影機1 台予原
    告，均為無理由，均應予駁回。
五、本件事證已臻明確，兩造其餘攻擊防禦方法及未經援用之證
    據，經審酌後，核與判決結果不生影響，爰不一一論述。
六、據上論結，本件原告之訴為無理由，爰依民事訴訟法第78條
    ，判決如主文。
中    華    民    國   100    年    4     月    29    日
                  民事第二庭  法  官  張筱琪
以上正本係照原本作成
如對本判決上訴，須於判決送達後20日內向本院提出上訴狀
中    華    民    國   100    年    4     月    29    日
                              書記官  連思斐